【裁判字號】    98,再易,7
【裁判日期】    980209
【裁判案由】    分割共有物
【裁判全文】
臺灣高等法院臺中分院民事裁定           98年度再易字第7號
再審原告  地  ○
          甲○○
          乙○○
          丙○○
          丁○○
          Ａ○○
          ｂ○○
          申○○○
          Ｖ○○
          Ｘ○○
          Ｔ○○
          Ｎ○○
          Ｍ○○
          Ｇ○○
          亥○○○
          ａ○○
          Ｏ○○
          Ｌ○○
          壬○○○
          己○○
          午○○
          庚○○
          癸○○
          辛○○
          丑○○
          子○○
          寅○○
          戊○○
          黃○○
          Ｂ○○
上一人法
定代理人  戌○○
再審原告  玄○○
          宇○○
          Ｗ○○○
          天  ○
          未○○○
          Ｚ○○
          辰○○
          Ｑ○○
          Ｙ○○即Ｈ○○12.
          Ｈ○○
          Ｊ○○
          Ｋ○○
          ｃ○○
          Ｒ○○劉建源之承受.
          Ｐ○○ 兼劉福陽之.
          Ｉ○○
          酉  ○即陳光明之承.
          卯○○
          Ｅ○○
          Ｆ○○
          Ｄ○○
          Ｃ○○
          Ｕ○○
          Ｓ○○
          巳○○○
再審被告  宙○○
上列當事人間請求分割共有物事件，再審原告對於中華民國96年
5月29日本院93年度上易字第337號第二審確定判決，提起再審之
訴，本院裁定如下：
    主  文
再審之訴駁回。
再審訴訟費用由再審原告地○負擔。
    理  由
一、按共有物之分割，於共有人全體有法律上之利害關係，須共
    有人全體始得為之，故請求分割共有物之訴，屬於民事訴訟
    法第56條第1項所稱訴訟標的，對於共同訴訟之各人必須合
    一確定者，最高法院42年台上字第318號判例意旨可資參照
    。次按再審之訴在實質上為前訴訟程序之再開及續行。因之
    ，前訴訟程序之訴訟標的，對於共同訴訟之各人必須合一確
    定者，其共同訴訟人中之一人提起再審之訴，效力應及於其
    他共同訴訟人全體，受理再審之訴之法院應列全體共同訴訟
    人為再審原告予以裁判（最高法院87年度台上字第422號裁
    判要旨參照）。查本件分割共有物之訴，被上訴人地○對本
    院93年度上易字第337號確定判決（下稱原確定判決）提起
    再審之訴，揆諸首開說明，其為訴訟標的之法律關係，對於
    共同訴訟之各人必須合一確定，是其提起再審之訴之效力及
    於其他共同訴訟人即其他被上訴人，爰並列全體被上訴人為
    再審原告，合先敘明。
二、按不得上訴之判決，於宣示時確定，民事訴訟法第398條第2
    項前段定有明文。又按再審之訴，應於30日之不變期間內提
    起。前項期間，自判決確定時起算，判決於送達前確定者，
    自送達時起算；其再審之理由發生或知悉在後者，均自知悉
    時起算。但自判決確定後已逾5年者，不得提起，同法第500
    條第1項、第2項亦有明文。查本院原確定判決係不得上訴最
    高法院事件，於民國（下同）96年5月29日宣示時即告確定
    ，而再審原告地○係於其後即96年6月1日收受該判決正本之
    送達（由其女代收，參見該案本院卷第5宗第48頁之送達證
    書），且再審原告地○係主張判決附圖與各戶所居差異太大
    ，致有民事訴訟法第496條第1項第9款「為判決基礎之證物
    係偽造或變造者」之再審事由，即所據再審之理由並非發生
    或知悉在後，是依前揭規定，再審原告地○提起再審之期間
    ，應自判決送達時即96年6月1日起算，乃其於98年1月10日
    始遞狀提起本件再審之訴，顯逾上開規定之30日不變期間，
    揆諸前開說明，顯非合法。
三、爰依民事訴訟法第502條第1項，第95條，第78條，第85條第
    3項，裁定如主文。
中    華    民    國    98    年    2     月    9     日
                  民事第三庭    審判長法  官  陳照德
                                      法  官  李平勳
                                      法  官  朱  樑
以上正本係照原本作成。
不得抗告。
                                      書記官  陳妙瑋
中    華    民    國    98    年    2     月    9     日
                                                      Ｍ


司法院資訊處製作；財團法人民間司法改革基金會備份。
